【裁判字號】    90,交上訴,3
【裁判日期】    901106
【裁判案由】    業務過失致死等
【裁判全文】
臺灣高等法院高雄分院刑事判決          九十年度交上訴字第三號
    上訴人
    即被告  甲○○
右上訴人因業務過失致死等案件，不服臺灣高雄地方法院八十八年度交訴字第六０號
中華民國八十九年十一月三十日第一審判決（起訴案號：臺灣高雄地方法院檢察署八
十八年度偵字第一四一二號），提起上訴，本院判決如左：
      主      文
原判決撤銷。
甲○○從事業務之人，因業務上之過失致人於死，累犯，處有期徒刑壹年。
      事      實
一、甲○○前於八十六年間，因違反麻醉藥品管理條例案件，經原審法院判處有期徒
    刑六月，於同年八月八日易科罰金執行完畢。其考領有職業小客車駕駛執照，平
    日以駕駛ＺＣ─二０八號計程車載運客人為業，為從事駕駛業務之人，於八十七
    年十二月二十四日凌晨五時五十分許，駕駛前開計程車，在高雄市○○區○○路
    與建國路口，載運現役軍人張榮展、葉欣榮、丙○○及乙○○等四名乘客，欲回
    鳳山市陸軍步兵學校，於六時十分許，沿高雄市三民區○○○路由西向東行駛，
 行經接近民族二路號誌正常運轉之交岔路口時，甲○○見號誌已由綠燈轉變為黃
    燈，本應減速停車，乃其竟未停車，繼續進入路口，未料到因民族路甚寬，行進
    間，七賢路方向之號誌燈已轉變為紅燈，此時適有道元駕駛Ｆ六─五六二一號
    自小貨車，沿民族二路由南往北行駛，於行經該交岔路口時，應注意車前狀況及
    減速慢行，竟未減速慢行，及疏未注意車前狀況，而以至少約時速五十公里之速
    度穿越（該路段速限為五十公里），兩車遂因閃避不及，致道元之自小貨車車
    頭處撞及甲○○計程車之右後座處（龐道元涉犯過失致人於死等部分，於八十八
    年三月十六日，經台灣高雄地方法院檢察署檢察官以八十八年度偵字第一四一二
    號為不起訴處分，經告訴人張英雄聲請再議，復於八十八年五月七日，經台灣高
    等法院高雄分院檢察署以八十八年度議字第五六六號為駁回處分確定），致車上
    之右前座乘客葉欣榮受有頭部外傷及鼻中隔彎曲之傷害（過失傷害部分未提出告
    訴）、乘坐於左後座之乘客丙○○受有右股骨骨折及下顎骨正中聯合區骨折之傷
    害、乘坐後座中央之乙○○則有多處受傷，而乘坐於右後座位之張榮展則受有右
    前額部擦挫傷、後頭部廣泛皮下出血、氣胸、右上臂後部、右手背部均挫傷之傷
    害，並當場昏迷，嗣經路人報請救護車救護，先將上開傷患送至高雄醫學院急診
    區救治，再轉至國軍八○二醫院救治，然張榮展因頭、胸部外傷因腦挫傷及氣胸
    ，於當日十時二十分許，不治死亡。而高雄市政府警察局新興分局員警至現場處
    理尚不知何人為肇事者時，甲○○即主動自承之計程車之駕駛肇事者，並接受審
    判。
二、案經被害人丙○○、乙○○告訴暨高雄市政府警察局新興分局移送台灣高雄地方
    法院檢察署檢察官偵查起訴。
      理      由
一、訊據上訴人即被告甲○○固不否認有於右開時地駕駛計程車載客發生車禍致車上
    乘客死傷之事實，惟矢口否認有何過失，辯稱伊是在路口號誌由紅燈轉綠燈時才
    起步行駛，並未在行進間闖紅燈，反而是道元闖紅燈且超速行駛，證人葉欣榮
    在警訊時所稱伊闖紅燈，應係事故發生後看到之燈號，而誤會令伊闖紅燈云云。
二、經查：
  （一）右揭被告甲○○駕駛計程車，行經七賢一路欲通過與民族二路之交岔路口時
        ，竟以高速疾馳且闖紅燈通過之事實，業據證人即乘坐於上開計程車內之乘
        客葉欣榮陳稱︰當時所搭乘之計程車沿七賢一路由西往東方向之內側快車道
     行駛闖紅燈過路口，而被沿民族二路綠燈過路口之自小貨車撞及，因計程車
        遇紅燈沒有停車，才會與自小貨車發生事故等語（見高雄市政府警察局交通
        警察大隊交通事故現場談話紀錄表附於偵查卷第十二頁、警卷第八頁背面詢
        問筆錄、偵查卷第十九頁背面訊問筆錄及本院八十八年七月二十八日訊問筆
        錄），證人亦為計程車乘客乘坐於後方中間之乙○○亦陳稱，被告當時駕駛
        計程車通過七賢與民族路口時是紅燈，其車速很快衝過去，且當時視線不佳
        等語（見警卷第七頁背面詢問筆錄），而證人即駕駛自小貨車撞及被告之計
        程車之駕駛龐道元亦分別陳稱︰當時伊駕駛自小貨車沿民族二路行駛至七賢
        一路口時，當時車速約每小時五十公里，伊是按綠燈號誌通過等語（見警卷
        第三頁背面詢問筆錄、偵查卷第二十頁及本院八十八年八月三十一日訊問筆
        錄）。
  （二）事故發生後，高雄市政府警察局交通大隊四分隊員警至現場所繪之道路交通
        事故調查報告表（按原報告表所載刮地痕為九二‧九公尺乃係誤載，證人即
        交通警員陳振文已承認錯誤，另行繪製，刮地痕更正為四二‧九公尺）與所
        拍攝之事故現場與車路交通事故調查報告表與所拍攝之事故現場與車損照片
        七幀所呈，事故發生地點在民族二路與七賢一路交岔路口中，該路段限速每
        小時五十公里，且路口號誌正常運轉，被告所駕駛之計程車，於撞及後失控
        打滑停於該路口東北方向之人行道邊，車頭朝東、尾朝西，自其右前輪留有
        一弧形拋物線走向之刮痕長達四十二點九公尺，該路中心處即刮痕起點並有
        落土，在距離民族二路北面車道之行車分向限制線二點三公尺及七賢一路東
        面人行道邊之延伸線約二點五公尺處，亦留有大片之玻璃碎片與落土，而證
        人龐道元所駕駛之小貨車於撞及後，亦失控衝至該交岔路口東北方向之人行
        道上車頭朝東、尾朝西，車尾距離前開計程車約四點三公尺，二車間亦散落
        有玻璃碎片，就雙方車損情形，被告之計程車主要是在右後座車門處，該車
        門嚴重凹陷損壞右後車輪亦往內斜擠，後側擋風玻璃完全碎裂，而證人龐道
        元所駕駛之小貨車則主要係車頭處嚴重受損，車頭保險稈向上翻起脫落，左
        、右車門及車前之擋風玻璃亦全碎裂。根據上開載述之落土與刮痕位置足認
        於事故發生前，證人龐道元駕駛自小貨車沿民族二路中央快車道由南向北方
        向行駛，被告所駕駛之計程車則行駛在七賢一路由西向東之外側快車道上，
        再由前開所載之四十二點九公尺之刮地痕，及肇事後二車所停之位置，推算
        撞及後之速率，計程車車速約每小時六十七公里，因此可得南北向分量為四
        十三公里，東西向之車速分量為五十四公里，由此研判計程車車速至少為四
        十三公里，小貨車車速在五十公里以上，足認被告與證人龐道元於通過該交
        岔路口時，均未停下來，或曾有停車後再行起步之反應，即依車速進行演算
        ，被告駕駛計程車絕不是等紅燈帶變換燈號為綠燈時剛起步之狀況，又七賢
        一路較民族二路窄，從七賢一路路口行駛之視線應較佳，且如為紅燈起步點
        之視線，猶比車輛行駛中之視線佳，被告竟未看到證人龐道元駕車駛近，顯
        與論理法則不符，是其前開所辯，顯係事後卸責之詞，並不足採。是綜合上
        情，應係被告駕駛營業小客車，沿七賢一路由西往東方向行駛，於接近路口
        時，號誌已由綠燈轉為黃燈，被告未減速停車，而繼續駕駛欲通過該路口，
        致遭行駛在民族二路由北往南方向之龐道元，於接近路口時，疏見號誌由紅
        燈變為綠燈，因疏未減速及注意車前狀況，致煞避不及而發生撞及之事實堪
        予認定。
  （三）被害人張榮展因本件車禍事故受有右前額部擦挫傷、後頭部廣泛皮下出血、
        氣胸、右上臂後部、右手背部均挫傷之傷害，呈昏迷狀態，經送醫急救後，
        於當日十時二十分許，仍因頭、胸部外傷，而導致腦挫傷、氣胸不治死亡之
        事實，業經臺灣高雄地方法院檢察署檢察官督同檢驗員相驗屬實，有勘驗筆
        錄、相驗屍體證明書及驗斷書在卷可憑；而告訴人丙○○則受有右股骨骨折
        及下顎骨正中聯合區骨折之傷害，告訴人乙○○亦受有多處傷害，被害人葉
        欣榮受有頭部外傷即鼻中膈彎曲傷害之事實，復有國軍高雄總醫院診斷證明
        書、高雄醫學院附設中和紀念醫院診斷證明書各二份在卷可證，及前開道路
        交通事故調查報告表之傷亡欄內載述明確。
  （四）至於證人葉欣榮於原審及本院分別就被告當時駕駛之行車速度、當時之號誌
        ，以及被告在前開路口無停車再開等事實有為相異之陳述（分別見原審卷第
        六十、一二七、一二八頁及本院九十年十月八日筆錄）；而被告於八十八年
        八月四日，原審審理時，自行偕同事故發生當日，亦在事故現場附近之證人
        陳蕾妃倒庭，其陳稱︰「（問︰為何今日前來開庭？）被告之大哥通知我，
        我才知今日開庭，而主動前來。（問︰案發時你人在何處？）．．．當日我
        與綽號“小菁”之女子二人合騎一輛機車，是我騎車載他，剛好碰見被告開
        車中，在紅綠燈口時，我及被告車皆有停車，綠燈後被告車起步，因我機車
        在後，我才跟著起步，我有看到整個案發過程，七賢路這邊是綠燈，被告車
        剛起步車速不快，而小貨車則闖紅燈，並超速，才會撞上被告車，因我在酒
        店上班曾叫過被告計程車，才認識被告，是撞及後，我才發覺計程車是被告
        所開，我即上前慰問被告．．．」、「（問︰當日你們機車跟在甲○○車何
        處？）我是在甲○○車後約隔一個車身距離，是小菁騎機車載我，．．．那
        天是從金球餐廳出來，小菁要載我回家」、「我確定甲○○這方是綠燈，前
        有其他車前進，我們才跟著前進」、「是撞上後，大家才注意到龐道元所開
        之小貨車狀上來，我們這邊是綠燈，因撞得很嚴重，可見龐某得車開得很快
        」等語。（原審卷第三０、五九、六十頁）即證人葉欣榮於事故發生後，先
        後所作數次陳述，有關是否闖紅燈，及被告駕駛當時之車速等，相關內容雖
        有頗大之差異，雖多為個人意見或猜測性之詞，但並不因之致該名證人之證
        詞均不可採信，惟究竟何部份為可採，法院仍可依據其他相關人證、物證等
        資料，本於自由心證進行判斷，故不因該名證人事後有迥異之證詞，即遽以
        為有利被告之認定。又證人陳蕾妃前開所述，究竟其係機車之駕駛者或是乘
        坐於後之被載乘客，前後亦不同，且與被告及被告親屬間本有朋友關係，其
        所述除顯係迴護之詞，亦與上述之跡証不符，已如前述，故均不足採。
三、按駕駛人駕駛汽車，應遵守道路交通號誌之指示；道路交通安全規則第九十條及
    定有明文。查被告既考領有職業小型車駕駛執照，並依其智識、能力對於上開規
    定，當知之甚稔，而應遵守號誌之指示，而當時天候雖為陰天、但有日間自然光
    、路面溼潤，但無缺陷、亦無障礙物，且視距良好等情形觀之，並無不能注意之
    情形，在行經有號誌之交岔路口前遇黃燈號誌，竟搶黃燈並闖越紅燈，致生本件
    車禍，其有過失至明。就本件車禍事故分別送請鑑定委員會鑑定、覆議鑑定委員
    會覆議，及財團法人成大研究發展基金會鑑定均認被告有前述搶黃燈闖紅燈之過
    失行為與責任，此分別有高雄市政府建設局車輛行車事故鑑定委員會於八十八年
    三月十一日以八八高市車鑑字第二九四三號函檢附之鑑定意見書、高雄市車輛行
    車事故覆議鑑定檢定委員會於八十八年十二月六日以八八高市覆字第六九○號函
    檢附覆議意見及財團法人成大研究發展基金會於八十九年九月十五日以（八九）
    成大研基建字第一七二一號函及九十年九月二十一日以（九０）成大研基建字第
    一八六四號函檢附之鑑定意見書一分在卷可參。又因刮地痕九二‧九公尺更改為
    四二‧九公尺。被告已無超速之情形，案外人龐道元則有行經路口未減速慢行及
    未注意車前狀況之過失，本院認成大研究發展基金會第二次鑑定，  之分析即堪
    採擇。又被害人張榮展因本件車禍事故受有右前額部擦挫胸、右上臂後部、右手
    背部均挫傷，並因腦挫傷即氣胸傷重死亡，告訴人丙○○受有右股骨骨折、下顎
    骨正中聯合區骨折之傷害、告訴人乙○○則有多處受傷，均如前述，是被害人之
    死亡及告訴人等之傷害與被告之過失行為間有相當因果關係，雖案外人龐道元亦
    有過失，但被告之過失責任佔百分之八十五被告自應負過失致死及過失傷害之罪
    責，本件事證明確，被告犯行足堪認定。
四、查被告甲○○係以駕駛營業小客車，載運乘客為業，係以駕駛為業之人，已據其
    供承在卷，核其所為，就被害人張榮展死亡部分，係犯刑法第二百七十六條第二
    項業務過失致死罪，就告訴人丙○○與乙○○受傷部分，係犯同法第二百八十四
    第二項前段之業務過失傷害罪，被告以一過失行為，同時致被害人張榮展死亡及
    告訴人丙○○與乙○○傷害，即觸犯構成要件不同之罪，為想像競合犯，應從一
    重之業務過失致死罪論處。復查，被告前於八十六年間因違反麻醉藥品管理條例
    案件，經本院判處有期徒刑六月，如易科罰金以三百元折算一日，於八十六年六
    月二十四日確定，復於同年八月八日易科罰金執行完畢，有卷附本院被告院內索
    引卡紀錄表及台灣高等法院被告全國前案紀錄表各一份可按，是其受有期徒刑之
    執行完畢，五年以內再犯有期徒刑以上刑之罪，為累犯，依法應加重其刑。並查
    ，被告於肇事後，犯罪未被發覺前，即向前往處理之員警自承為肇事者，亦據證
    人陳振文在庭詰證屬實，應依刑法第六十二條前段之規定減輕其刑，並先加後減
    之。
五、原審予以論罪科刑，固非無見，然查車禍發生時現場所留刮地痕為四九‧二公尺
    ，處理之交通警員繪製之現場圖誤載為九二‧二公尺，業據證人即警員陳振文於
    本院審理時證述明確，並另行繪製現場圖，本院再將重製之現場圖送請財團法人
    成大研究發展基金會鑑定結果，雖仍認為被告搶黃燈闖紅燈之可能性最高，惟認
    被告當時車速四十三公里，並未逾該路段速限五十公里，反之，道元之車速則
    為至少五十公里（因肇事後小貨車貨係撞擊柱子後停止，而撞擊柱子之能量部分
    未納入計算車速，因此計算所得速率較事實為低），應可認定道元係超速行駛
    ，則原判引用先前適用誤載刮地痕為九二‧九公尺之現場圖所為之各項鑑定認被
    告亦有超速行使，道元則無過失，即與事實不符，被告上訴否認犯罪，惟原判
    決既有可議，即屬無可維持，應由本院將原判決撤銷，審酌被告罔顧交通安全搶
    黃燈闖紅燈，致造成被害人張榮展死亡，告訴人丙○○、乙○○受傷之嚴重結果
    ，且迄今尚未與被害人成立和解賠償損害及道元亦與過有過失等情，爰予科處
    有期徒刑壹年。
據上論結，應依刑事訴訟法第三百六十九條第一項前段、第三百六十四條、第二百九
十九條第一項前段、刑法第二百七十六條第二項、第二百八十四條第二項前段、第五
十五條、第四十七條、第六十二條前段、罰金罰鍰提高標準條例第一條前段，判決如
主文。
本案經檢察官郭振昌到庭執行職務。
中    華    民    國      九十      年      十一      月       六       日
                              臺灣高等法院高雄分院刑事第九庭
                                  審判長法官  張明松
                                        法官  江泰章
                                        法官  陳吉雄
右正本證明與原本無異。
如不服本判決，應於判決送達後十日內向本院提出上訴狀，其未述理由者並應於提
出上訴狀後十日內向本院補提理由書（應附繕本)。
                                      書記官  沈有進
中    華    民    國      九十      年      十一      月       八       日
附錄：本判決論罪科刑法條：
刑法第二百七十六條第二項：
從事業務之人，因業務上之過失犯前項之罪者，處五年以下有期徒刑或拘役，得併科
三千元以下罰金。
刑法第二百八十四條第二項前段：
從事業務之人，因業務之過失傷害人者，處一年以下有期徒刑、拘役或一千元以下罰
金。致重傷者，處三年以下有期徒刑、拘役或二千元以下罰金。
                                  Ｆ


司法院資訊處製作；財團法人民間司法改革基金會備份。
